【裁判字號】    91,簡上,225
【裁判日期】    920226
【裁判案由】    給付資遣費
【裁判全文】
臺灣高雄地方法院民事判決  九十一年度簡上字第二二五號
    上  訴  人  雷射汽車股份有限公司
    法定代理人  乙○○
    訴訟代理人  黃奉彬律師
    被上 訴 人  甲○○  住屏.
                戊○○  住東縣.
                丙○○  住屏東.
                辛○○  住高雄.
    兼  右  四
    訴訟代理人  庚○○  住屏東.
    被上 訴 人  己○○  住屏.
                丁○○  住屏東.
右當事人間請求給付資遣費事件，上訴人對於中華民國九十一年五月三十日本院岡山
簡易庭九十一年度岡簡字第三一號第一審判決提起上訴，本院判決如左：
    主      文
上訴駁回。
第二審訴訟費用由上訴人負擔。
    事實及理由
一、被上訴人主張：被上訴人係上訴人僱用任職於屏東廠之員工，兩造訂有勞動契約
    ，年資分別如附表(一)所示，詎上訴人於民國九十年十月三十一日擅將被上訴人辦
    辦理退保，且自九十年十一月一日起停止屏東廠全部業務，並將資產售予訴外人
    允揚企業股份有限公司（下稱允揚公司），又未替被上訴人另行安排工作，迄至
    九十年十一月二十日在屏東縣政府協調時，始表示要被上訴人回去工作，顯已違
    反勞動契約及勞工法令，影響被上訴人權益，被上訴人因時隔太久，為謀家計已
    另覓新職，即當場向上訴人表示終止勞動契約，而上訴人於契約終止後，拒絕發
    給被上訴人如附表(一)所示資遣費及積欠上訴人丁○○如附表(二)所示之逾時薪資。
    爰依勞動契約關係、勞動基準法之規定，求為命上訴人給付如附表(一)、(二)所示之
    資遣費及逾時薪資之判決。並於本院聲明：(一)上訴駁回。(二)第二審訴訟費用由上
    訴人負擔。
二、上訴人則以：被上訴人係以上訴人有違反勞動契約或勞工法令，致有損害被上訴
    人權益之事由，而終止勞動契約，惟被上訴人於九十年十月三十一日已知悉其情
    形，卻遲至九十一年一月二十七日始具狀表示終止與被上訴人之勞動契約，已逾
    三十日之除斥期間，被上訴人終止勞動契約並不合法等語，資以抗辯。經原審為
    其敗訴判決後，提起上訴，並於本院聲明：(一)原判決廢棄。(二)被上訴人在第一審
    之訴駁回。(三)第一、二審訴訟費用由被上訴人負擔。
三、被上訴人主張其係受僱之員工，任職於被告屏東廠，兩造原訂有勞動契約，年資
    分別如附表(一)所示，上訴人於九十年十月三十一日將被上訴人辦理退保，自九十
    年十一月一日起停止屏東廠業務並售予允揚公司（簽約日為九十年十月二十五日
    ），上訴人尚欠丁○○如附表(二)所示逾時薪資，及兩造簽訂之勞動契約如已終止
    ，上訴人應給付被上訴人如附表(一)所示資遣費之事實，為上訴人所不爭執，堪信
    為真實。兩造所爭執者為：(一)上訴人有無違反勞動契約或勞工法令等情形？(二)被
    上訴人終止勞動契約是否已逾三十日除斥期間？茲分述之。
（一）上訴人有無違反勞動契約或勞工法令等情形？
  １、按雇主違反勞動契約或勞工法令，致有損害勞工權益之虞者，勞工得不經預告
      終止契約，勞動基準法第十四條第一項第六款定有明文。所謂「勞工法令」，
      並不限於勞工法律，其範圍應包括相關之法律及行政命令在內，雇主皆有遵守
      之義務，倘若雇主有違反行為，因而有損害勞工之權益，勞工得不經預告終止
      契約。而勞工保險條例係為保障勞工生活及促進社會安全所制定，凡年滿十五
      歲以上六十歲以下之勞工，合乎勞工保險條例第六條第一項之規定者，其雇主
      或所屬團體即應為勞工辦理參加勞工保險（勞工保險條例第一條及第六條參照
      ），若雇主於勞動契約存續中，擅自將勞工辦理退保，即可認定已違反勞工法
      令致損害勞工權益，勞工即可依上開規定終止契約。又事業單位如宣布停工，
      經協調後又未復工，而且對於勞工亦未有適當的安排，則勞工可依勞動基準法
      第十四條第一項第六款規定不經預告終止契約，內政部七十四年一月十六日台
      內勞二八一七三六函釋可供參照。
  ２、經查：被上訴人係上訴人僱用任職於屏東廠之員工，惟上訴人於九十年十月三
      十一日擅將被上訴人辦理退保乙事，為兩造所不爭執，並有存證信函在卷可稽
      ，又上訴人係適用勞動基準法之事業單位，於被上訴人任職期間為被上訴人辦
      理參加勞保之事實，亦據高雄縣政府函覆屬實，有該府九十一年三月二十五日
      府勞動字第０九一００四九二一八號函（見原審卷第五十六頁）及勞工保險卡
      影本附卷可稽（見原審卷第七十四頁至七十六頁）。而被上訴人既均是年滿十
      五歲以上六十歲以下之勞工，且符合勞工保險條例第六條第一項之規定，上訴
      人本應為其辦理參加勞工保險，然上訴人竟於九十年十月三十一日擅將被上訴
      人辦理退保，顯已違反勞工法令，致有損害被上訴人之權益，被上訴人自得不
      經預告終止契約。再者，上訴人自九十年十一月一日起宣布停止屏東廠之運作
      ，並將其位於屏東市三個營運據點所屬資產及商譽，全部售讓允揚公司，堪認
      已宣布停止屏東廠全部工作，且無復工之可能。雖上訴人主張伊於同年十一月
      二日即已告知被上訴人可返回公司上班，然此為被上訴人所否認，上訴人亦未
      就此事實舉證以實其說；參以由上訴人與允揚公司簽訂之資產買賣合約書第七
      條，約定上訴人屏東廠員工應由上訴人自行辦理資遣，再由允揚公司儘力續聘
      等情觀之，亦可證明上訴人並無續聘被上訴人之意，有資產買賣合約書在卷足
      證，上訴人此部分主張，即無可採。況依上訴人所述，其欲被上訴人返回工作
      之地點，是遠離屏東市數十公里外之高雄縣旗山鎮或岡山鎮，調職地點過遠而
      需加數倍通勤時間，顯係重大勞動條件變更，如未經被上訴人同意，上訴人本
      不得擅予調職，準此，顯示上訴人於屏東廠停工後，遲未對於被上訴人作適當
      之安排，參照內政部七十四年一月十六日台內勞二八一七三六函釋意旨，被上
      訴人自得依勞動基準法第十四條第一項第六款規定不經預告終止契約。
  ３、綜上，上訴人擅自將被上訴人辦理退保，且於宣布屏東廠停工確定無復工可能
      後，對於被上訴人亦未有適當的安排，顯已構成違反勞動契約、勞工法令，致
      有損害勞工權益之事由，至堪認定。
（二）被上訴人終止勞動契約是否已逾三十日除斥期間？
  １、按雇主違反勞動契約或勞工法令致有損害勞工權益之虞者，勞工得不經預告終
      止契約，勞動基準法第十四條第一項第六款固有明文，然依上開規定終止契約
      ，應自知悉其情形之日起，三十日內為之，亦為同條第二項所明定。
  ２、上訴人雖主張被上訴人於九十年十月三十一日即知悉得終止契約之事由，遲至
      九十一年一月二十七日始具狀表示終止與被上訴人之勞動契約，已逾三十日之
      除斥期間，其終止勞動契約並不合法等語。惟查，上訴人於九十年十月三十一
      日將被上訴人辦理退保，並自同年十一月一日起停止屏東廠之業務，已如前述
      ，雖足認被上訴人於上開時間即已知悉得終止契約之情形，然觀諸兩造於九十
      年十一月二十日在屏東縣政府進行協調之勞資爭議協調會議紀錄，第六項明文
      記載被上訴人主張「要求雷射公司給付資遣費。」，第七項之結論欄第二點載
      明：「資遣費支付：請資方所委派之代表回去與公司研議如何辦理」等語，有
      勞資爭議協調會議紀錄在卷可稽，而資遣費既是勞動契約終止時雇主應發給勞
      工之款項，故由協調會時兩造均論及被上訴人請求資遣費等情觀之，被上訴人
      主張其於九十年十一月二十日屏東縣政府開協調會時，即已當面向上訴人為終
      止勞動契約之意思表示乙事，堪信為真實。被上訴人既於九十年十一月二十日
      對上訴人終止契約，距其知悉日起，尚未逾三十日之除斥期間，符合勞動基準
      法第十四條第一項第六款之規定，其終止勞動契約自屬合法。
四、綜上所述，上訴人既有違反勞動契約及勞工法令等情形，並經被上訴人合法終止
    勞動契約，從而，被上訴人依勞動契約之法律關係及勞動基準法第十七條之規定
    ，請求上訴人給付如附表(一)、(二)所載之前述資遣費及逾時薪資，核屬正當，應予
    准許。原審據此為被上訴人勝訴判決，並無違誤，上訴意旨指摘原判決不當，求
    予廢棄，並無理由，應予駁回。
五、本件事證已臻明確，兩造其餘主張陳述及上訴人聲請訊問之證人陳主明，均毋庸
    再予審酌，附此敘明。
據上論結：本件上訴為無理由，依民事訴訟法第四百三十六條之一第三項、第四百四
十九條第一項、第七十八條，判決如主文。
中      華      民      國    九十二    年      二      月    二十六    日
                              臺灣高雄地方法院勞工法庭
~B審判長法  官  林紀元
~B      法  官  甯  馨
~B      法  官  唐照明
右為正本係照原本作成。
本判決不得上訴。
中      華      民      國    九十二    年      二      月    二十六    日
~B法  院書記官  李承悌
~F0
~T32
┌───────────────────────────────┐
│附表(一)：資遣費部分                  九十一年度簡上字第二二五號│
├───┬────┬──────┬───────────────┤
│編 號 │姓    名│年        資│可請求之資遣費總額（新台幣）  │
├───┼────┼──────┼───────────────┤
│  １  │庚 ○ ○│  三年四月  │七萬五千八百十元              │
├───┼────┼──────┼───────────────┤
│  ２  │甲 ○ ○│  三年四月  │五萬三千一百二十元            │
├───┼────┼──────┼───────────────┤
│  ３  │己 ○ ○│  三年四月  │六萬六千四百六十七元          │
├───┼────┼──────┼───────────────┤
│  ４  │戊 ○ ○│  三年四月  │六萬六千四百六十七元          │
├───┼────┼──────┼───────────────┤
│  ５  │丙 ○ ○│  三年四月  │五萬五千四百九十元            │
├───┼────┼──────┼───────────────┤
│  ６  │辛 ○ ○│  三年四月  │五萬九千五百二十七元          │
├───┼────┼──────┼───────────────┤
│  ７  │丁 ○ ○│  二年六月  │五萬二千八百五十元            │
└───┴────┴──────┴───────────────┘
┌───────────────────────────────┐
│附表(二)：逾時薪資部分               九十一年度簡上字第二二五號 │
├───┬────┬──────────────────────┤
│編 號 │姓    名│可請求之逾時薪資總額（新台幣）              │
├───┼────┼──────────────────────┤
│  １  │丁 ○ ○│三萬三千六百八十八元                        │
├───┴────┴──────────────────────┤
│總計：丁○○可請求之資遣費及逾時薪資共計八萬六千五百三十八元  │
└───────────────────────────────┘


司法院資訊處製作；財團法人民間司法改革基金會備份。
